【裁判字號】    90,訴,603
【裁判日期】    901023
【裁判案由】    偽造文書等
【裁判全文】
臺灣高雄地方法院刑事判決                            九十年度訴字第六三號
    公  訴  人  臺灣高雄地方法院檢察署檢察官
    被      告  丁○○
右列被告因偽造文書等案件，經檢察官提起公訴（八十九年度偵字第一一九八九號）
，本院判決如左：
    主  文
丁○○共同連續行使偽造私文書，足以生損害於他人，處有期徒刑壹年陸月。
偽造附表一編號一至五信用卡伍張、附表二編號一變造戊○○駕駛執照上甲○○照片
壹幀、附表三簽帳單「戊○○」署押壹枚，均沒收。
    事  實
一、丁○○為偽造信用卡集團成員中之一，其與偽卡集團成員及購買偽卡之人，基於
    意圖為自己不法所有之犯意聯絡及行為分擔，分工竊取他人身分證明文件、侵占
    他人遺失之身分證明文件、變造駕駛執照、偽造信用卡、販賣偽造信用卡、持偽
    卡及變造身分證明文件向特約商店刷卡消費詐取財物。丁○○則負責販賣偽造信
    用卡及變造身分證或駕駛執照身分證明文件之工作，其於民國八十九年五月初某
    日，在高雄市○○路與大順路口，以每張新台幣（下同）一萬元之價格，販賣附
    表一編號一、二號偽造信用卡予甲○○（業經台灣高等法院高雄分院以九十年度
    上訴字第六四六號判處罪刑確定在案），甲○○並交付其照片予丁○○以便取得
    變造身分證明文件，以供其行使偽卡時如商店要求核對身分證明之用，丁○○並
    提供其販賣之偽造信用卡持卡人姓名為「戊○○」予甲○○，甲○○據以在購得
    附表一編號一、二偽造信用卡上偽造「戊○○」署押二枚，並基於概括之犯意，
    多次持偽造信用卡及變造駕駛執照向特約商店刷卡簽帳消費，在簽帳單上偽造「
    戊○○」署押多次，詐取財物合計約一萬二千元，其中一次係於八十九年五月八
    日十六時四十分許，持偽造信用卡及變造駕駛執照，冒用「戊○○」之名義，前
    往高雄市海友鐘錶名品屋購物五千元，刷卡後以複寫方式同時在簽帳單上顧客存
    根聯、特約商品存根聯及銀行存根聯上偽造「戊○○」署押，足以生損害於被冒
    名偽造信用卡之人、特約商店及被偽造之發卡銀行對於客戶發卡及消費款催收之
    正確性。嗣於民國八十九年五月二十五日下午九時許，丁○○與甲○○相約在高
    雄市○○路與大順路口再度進行偽卡買賣交易，甲○○在丁○○駕駛之車牌號碼
    ＸＡ─五五五六號自小客車內，購買如附表編號三所示偽造信用卡一張，丁○○
    並交付已黏貼甲○○照片於戊○○遺失駕駛執照之變造駕駛執照一枚，適為巡邏
    警員行經該處，發覺車牌號碼ＸＡ─五五五六號自小客車乘客行跡可疑，當場實
    施盤檢，在甲○○身上查獲附表一編號一、二、三號偽造信用卡三張及變造「戊○○」駕駛執照一張，及在丁○○駕駛之自小客車查獲待售附表一編號四、五號
    偽造信用卡及丙○○失竊之身分證一張。
二、案經高雄市政府警察局移送台灣高雄地方法院檢察署檢察官偵查起訴。
    理  由
一、訊據被告矢口否認有何販賣偽造信用卡之犯行，辯稱：友人乙○○介紹甲○○與
    我相識，為警查獲當日乙○○邀我一起吃飯，二人相約在建興路與大順路口見面
    ，我駕車前往，乙○○帶同甲○○一起前來，上車後我們在車上閒聊之際，我看
    見甲○○皮包內有信用卡，甲○○見警員前來盤查，將其皮包內二張信用卡及一
    張身分證丟在我車上，警方查獲之偽造信用卡並非我製造或販賣，我亦未竊取丙○○身分證等語。
二、經查：
    (一)同案被告甲○○於第一次警訊中供承：警方於八十九年五月二十五日在我身上
      查獲附表編號一至二偽造信用卡，是我於八十九年五月初某日，依跳蚤雜誌刊
      登廣告上之電話，撥打0000000000號行動電話，與對方相約在高雄市○○路與
      大順路口見面，以一萬元代價購買偽卡，由被告出面販賣附表一編號一、二張
      偽卡給我，並提供該卡名義人人為「戊○○」，我據以書寫在偽卡上並刷卡消
      費三次共約一萬二千元，為警查獲當日，我欲向被告再購買三張偽卡，其中附
      表一編號三信用卡係今日向被告購買，查獲變造「戊○○」駕照是我第一次交
      易時，將自己照片交給被告，查獲之簽帳單則是我於持購得偽卡消費所留下等
      語；其於本院審理中證述：我以電話與「大昌」聯絡購買偽卡，約好時間及地
      點，由被告出面交給我偽卡二張，當時我另交付自己照片一張給被告變造駕駛
      執照，為警查獲當天，我又向「大昌」購買偽卡，由被告出面交付偽卡，並交
      付已黏貼我的相片於戊○○駕駛執照一張給我等語；且經證人即當場查獲之警
      員蘇祟銘於本院審理中到庭結證：當天我執行巡邏勤務至建興路與大順路口，
      被告及甲○○、陳信源三人均坐在車上，被告在駕駛座上，甲○○及乙○○坐
      在後座，巡邏車行經時，我發現他們眼神有異，乃注意車上動態，並駕駛巡邏
      車折回臨檢，當地路燈很亮，雖然被告駕駛之自小客車車窗關閉，但自車後仍
      可看見車內動態，我並未看見甲○○在車內有丟東西之舉，警方實施臨檢時，
      請車上三人下車，甲○○亦無機會可以將其身上之偽造證件東西丟在車上等語
      （本院九十年三月二十九日訊問筆錄），復有如附表一、二編號二、三所示之
      物品扣案可資佐證，及贓物認領保管收據一紙附可參。
    (二)證人戊○○於警訊中證稱：查獲附表二編號一駕駛執照為我所遺失，但駕照上
      之相片非我本人，附表一編號一、二信用卡並非我所申請，背面簽名亦非我署
      押，附表三簽帳單並非我簽帳消費等語；證人丙○○則於警訊中陳述：附表二
      編號二身分證是我所失竊，附表一編號四信用卡並非我申請，背面簽名亦非我
      署押等語。再經本院向台灣大哥大股份有限公司查詢結果，用戶門號
      0000000000 號行動電話於八十九年四月二十一日起至同年十一月八日止申領
      使用人為己○○，此有該公司來函一份附卷可參，惟據證人己○○於本院審理
      中證述：我並未申領該行動電話使用等語，而被告及證人甲○○均到庭指訴證
      人己○○並非「大昌」之人等語（本院九十年九月四日訊問筆錄）。附表一編
      號四、五信用卡二張，及附表二編號二丙○○身分證一枚係在被告駕駛之車上
      查獲，附表一編號一、二、三信用卡三張、附表二編號一變造戊○○駕駛執照
      一張，及附表三簽帳單一份，均係在證人甲○○身上查獲等情，為證人庚○○
      於本院審理中證述明確，且為被告所自承，依常情加以判斷，若被告辯稱附表
      一編號四、五偽造信用卡及附表二編號二丙○○身分確為證人甲○○所有，及
      證人甲○○見警方前來盤查時，為脫免刑責而將上開信用卡及身分證丟擲在被
      告車上為真，則證人甲○○理應於丟擲上開信用卡及身分證於被告車上時，一
      併將其身上附表一編號一、二、三偽造信用卡及附表二編號一變造駕駛執照及
      附表三所示簽帳單一併丟棄為是，否則仍會遭警查獲，然證人甲○○為警在其
      身上查獲附表一編號一至三信用卡三張、附表二編號一變造戊○○駕駛執照一
      枚，及附表三簽帳單一份，足認附表一編號四、五信用卡二張，及附表二編號
      二丙○○身分證一枚，應非證人甲○○於持有中丟擲於被告車內至明，被告上
      開辯解，應為事後卸責之詞，不足採信。
    (三)證人甲○○雖於第二次警訊及偵訊中改稱：被警查獲之信用卡，係我向綽號「
      大昌」購得，被告車上查獲之偽造信用卡及丙○○身分證，我不知何人所有，
      在第一次警訊時，因怕警方查獲我持有偽造信用卡，為逃避警方查緝，乃供述
      向被告購得等語；並於偵訊中陳稱：我以電話向「大昌」購買偽造信用卡及變
      造駕駛執照，警方臨檢時，恐怕被查獲，所以丟在車上，警訊之初心中害怕，
      想要栽贓被告等語；證人乙○○於警訊中供述：警方盤查我們時，我有看到甲○○將信用卡丟在丁○○車上等語。惟查，證人甲○○於本院審理中證述：當
      天我先在保安警察大隊製作筆錄，之後移送至偵一隊一分隊製作筆錄時，被告
      身邊有一、二位朋友趁機要我扛下此事等語（本院九十年四月十二日訊問筆錄
      ），核與證人即當時在場證人乙○○於本院審理中到庭陳述：我被帶至警局時
      ，被告有找人要甲○○扛下此案件，也跟我說此事，警方也告訴我甲○○已經
      承認，所以我才在警局配合甲○○之說法，表示我有看到甲○○將信用卡丟在
      車上等語相符（本院九十年四月九日訊問筆錄）。再參酌證人甲○○業已被警
     在其身上查獲附表一編號一、二、三號偽造信用卡及附表二編號一變造戊○○
      駕駛執照及簽帳單，衡諸常情，警方勢必針對證人甲○○持有偽卡及變造駕駛
      執照之行為，進一步為查緝偽卡及變造證件之來源，當非證人甲○○單純栽贓
      被告即可免除其本身受刑事訴追，況證人陳信源與被告間並無何仇怨，自無於
      本院審理中故意設詞誣陷之理。據此，足以說明證人甲○○何以於第一、二次
      警訊及偵訊中之供述明先後不符，及證人陳信源於警訊中與本院審理中陳述互
      異，乃因證人甲○○於第二次警訊及偵訊時，欲脫免被告刑責，所為迴護被告
      之不實之陳述，尚無從據此為有利被告之認定。綜上各情，本案罪證已臻明確
      ，被告犯行，至堪認定。
三、按以自己共同犯罪之意思，參與實施犯罪構成要件以外之行為，或以自己共同犯
    罪之意思，事前同謀，而由其中一人部分人實施犯罪之行為者，均為共同正犯，
    大法官會議釋字第一０九號解文供參。信用卡在現今社會已為相當普遍之支付工
    具，由於具有使用便利性，已然成為經濟犯罪之覬覦目標，偽造信用卡集團偽造
    信用卡之目的固然在於販賣圖利，而購卡者之目的則在於持偽卡至特約商店刷卡
    消費簽帳，以詐取財物，又購買偽卡者欲矇混過關，常需備妥與偽卡相符之身分
    證明文件，以供特約商店核對身分證明之用，故而偽造信用卡集團包含製造偽卡
    、販賣偽造、竊取或侵占他人遺失之身分證明文件、變造身分證明文件、持偽卡
    消費，成員各有其分工，以達行使偽卡之最終目的，故無論行為人為分工中之何
    部分行為，均屬共同正犯結構性之犯罪。再按錄音、錄影或電磁紀錄，藉機器或
    電腦之處理所顯示之聲音、影像或符號，足以為表示其用意之證明者，以文書論
    。而稱電磁紀錄，指以電子、磁性或其他無法以人之知覺直接認識之方式所製成
    之紀錄，而供電腦處理之用者，刑法第二百二十條第二項、第三項定有明文。準
    此，信用卡係將無形之電磁紀錄存置於特製之塑膠片上，電磁紀錄物係在永續狀
    態中，記載於磁帶等物體上之意思或觀念，雖其係以無形之正負磁氣存在，但可
    藉由機器或電腦程式將其紀錄予以顯現，自應屬該條所規範之準私文書。被告與
    偽造信用卡集團成員竊取身分證、侵占他人遺失駕駛執照，並偽造信用卡、變造
    身分證明文件後，出售偽卡予購卡者，由購卡者持偽卡及變造之身分證明文件至
    商店行使，冒用他人名義刷卡消費，並在簽帳單偽造署押，以詐取財物之行為，
    係犯刑法第二百十六條、第二百二十條第二項、第三項、第二百十條之行使偽造
    私文書罪、第二百十六條、第二百十二條行使變造特種文書罪、第三百二十條第
    一項竊盜罪、第三百三十七條侵占遺失物罪、第三百三十九條第一項詐欺取財罪
    。被告行為後，刑法修正增訂第二百零一條之一第二項關於行使偽造信用卡提高
    處罰刑度之特別規定，業於九十年六月二十日經總統公布施行，被告犯罪後法律
    雖有變更，然依刑法第二條第一項但書規定，比較新舊法之結果，仍以舊法有利
    於被告，是關於被告行使該偽造信用卡之犯行，應適用最有利於被告之舊法，即
    被告行為時之刑法第二百十六條、第二百二十條第二項、第三項、第二百十條行
    使偽造私文書罪予以處罰。被告與偽卡集團成員及購卡者數人間，就上開犯行，
    有犯意聯絡及行為分擔，均為共同正犯。共同正犯甲○○於信用卡背面及簽帳單
    上偽簽「戊○○」署押之行為，為偽造信用卡、簽帳單等私文書之部分行為；偽
    卡集團成員變造駕駛執照，交由共同正犯甲○○行使，其變造駕駛執照、偽造信
    用卡及簽帳單等私文書後復持以商店刷卡簽帳消費而行使，則其偽造之低度行為
 為行使之高度行為所吸收，均不另論罪，僅論以行使偽造私文書、行使變造特種
    文書罪。共同正犯甲○○於一式三可複寫簽帳單上偽造「戊○○」之簽名於其上
    ，交付特約商店行使，各次行為僅屬單一，在社會意義評價上為一行為，所侵害
    之法益相同，各次應認係單一行使偽造私文書及詐欺取財之行為。偽卡集團成員
    即共同正犯甲○○多次行使偽卡消費、詐取財物之行為，時間緊接，所犯罪構成
    要件相同，顯係各基於概括犯意反覆為多次犯行，為連續犯，應依刑法第五十六
    條規定論以一罪，並依法加重其刑。被告所犯行使偽造私文書、行使變造特種文
    書、竊盜、侵占遺失物及詐欺取財罪間，有方法目的、原因結果之牽連關係，應
    依刑法第五十五條後段之規定，應從較重之行使偽造私文書罪處斷，公訴人認被
    告所犯偽造私文書與竊盜罪間，犯意各別，行為互異，應分論併罰，顯有誤會，
    附此敘明。爰審酌被告年輕力壯，不思以正當方式賺錢，甘為偽卡集團成員之一
    ，見當今社會信用卡交易代替貨幣交易，竟利用不法方式偽造信用卡，出售牟取
    暴利，嚴重影響吾國經濟秩序，使我國淪為國際間經濟犯罪之大本營，偽卡盛行
    於交易市場，惡性甚大等一切情狀，爰量處如主文所示之刑。至扣案附表一偽造
    信用卡五張，為被告及共同正犯甲○○所有，且供犯罪所用之物；附表二編號一
    變造戊○○身分證一枚，為被害人戊○○所有，惟其上共犯甲○○照片一幀為共
    同正犯甲○○所有供犯罪所用物，應分別依刑法第三十八條第一項第二款之規定
    宣告沒收之；附表三簽帳單「戊○○」署押，應依刑法第二百十九條之規定沒收
    之。
    附表一編號一、二、四、五信用卡上偽造之戊○○、丙○○、蔡川江署押，因偽
    卡業已宣告沒收，又附表二編號二丙○○身分證為被害人丙○○所有，均不另為
    沒收之諭知。
四、公訴人雖未就被告行使變造特種文書、侵占遺失物及詐欺取財犯行起訴，且起訴
    法條漏引刑法第二百十六條、第二百十二條，惟此部分業經本院論罪科罰，與公
    訴人起訴之犯罪事實有牽連犯裁判上一罪關係，為起訴效力所及，本院自應一併
    審理，附此敘明。
五、據上論斷，應依刑事訴訟法第二百九十九條第一項前段，刑法第二條第一項、第
    二十八條、第五十六條、第二百十六條、第二百二十條第二項、第三項、第二百
    十條、第二百十二條、第三百二十條第一項、第三百三十七條、第三百三十九條
    第一項、第五十五條、第三十八條第一項第二款、第二百十九條，罰金罰鍰提高
    標準條例第一條前段，判決如主文。
本案經檢察官李美靜到庭執行職務。
中      華      民      國      九十      年      十    月    二十三    日
                                  臺灣高雄地方法院刑事第四庭
                                      法  官  張  桂  美
右正本證明與原本無異。
如不服本判決，應於判決送達後十日內，向本院提出上訴狀。
                                      書記官  吳  金  霞
中    華    民    國      九十      年      十      月      二十四      日
附表一：
    編號一中國國際商業銀行卡號五四三三─八二００─０二二五─五七０八信用卡
          一張（背面簽有戊○○署押）
    編號二萬泰銀行卡號四五六三─二六００─０四一七─０四０四信用卡一張（背
          面簽有戊○○署押）
    編號三遠東銀行卡號五四五三─０五六六─六０三八─三六０八信用卡一張（背
          面空白）
    編號四慶豐銀行卡號五四三三─八二００─０二二五─五七０八信用卡一張（背
          面有丙○○署押）
    編號五寶島商業銀行卡號五四三九─四一０一─０九八八─三八０二信用卡一張
          （背面有蔡川江署押）
附表二：
    編號一變造戊○○駕駛執照一枚
    編號二丙○○被竊身分證一枚
附表三：高雄海友鐘錶名品屋簽帳單一紙
參考法條：
刑法第二百十六條：
行使第二百十條至第二百十五條之文書者，依偽造、變造文書或登載不實事項或使登
載不實事項之規定處斷。
刑法第二百十條：
偽造、變造私文書，足以生損害於公眾或他人者，處五年以下有期徒刑。
第二百二十條第二項、第三項：
錄音、錄影或電磁紀錄，藉機器或電腦之處理所顯示之聲音、影像或符號，足以為表
示其用意之證明者，亦同。
稱電磁紀錄，指以電子、磁性或其他無法以人之知覺直接認識之方式所製成之紀錄，
而供電腦處理之用者。
刑法第二百十二條：
偽造、變造護照、旅券、免許證、特許證及關於品行、能力服務或其他相類之證書、
介紹書，足以生損害於公眾或他人者，處一年以下有期徒刑、拘役或三百元以下罰金
。
刑法第三百二十條第一項：
在紙上或物品上之文字、符號、圖畫、照像，依習慣或特約，足以為表示其用意之證
明者，關於本章及本章以外各罪，以文書論。
刑法第三百三十七條：
意圖為自己或第三人不法之所有，而侵占遺失物、漂流物或其他離本人所持有之物者
，處五百元以下罰金。
刑法第三百三十九條第一項：
意圖為自己或第三人不法之所有，以詐術使人將本人或第三人之物交付者，處五年以
下有期徒刑、拘役或科或併科一千元以下罰金。


司法院資訊處製作；財團法人民間司法改革基金會備份。
